【裁判字號】    97,聲,176
【裁判日期】    970530
【裁判案由】    訴訟救助
【裁判全文】
臺灣高等法院民事裁定                   97年度聲字第176號
聲  請  人  甲○○
                        樓之9.
法定代理人  乙○○
上列聲請人因與丙○○、義美股份有限公司等間侵權行為損害賠
償事件（本院97年度上字第113號 ）聲請訴訟救助，本院裁定如
下：
    主  文
聲請駁回。
聲請程序費用由聲請人負擔。
    理  由
一、按當事人無資力支出訴訟費用者，依民事訴訟法第107 條規
    定，法院應依聲請准予救助。而所謂無資力，係指窘於生活
    ，且缺乏經濟上之信用（最高法院18年抗字第260號、43 年
    台抗字第152號判例意旨參照 ）。申言之，若非無籌措款項
    以支出訴訟費用之信用技能，即難謂為無資力支出訴訟費用
    。次按此項請求救助之事由，依同法第 109條第2項、第284
    條之規定，得用可使法院信其主張為真正之一切證據，但依
    證據之性質，不能即時調查者，不在此限。而法院調查聲請
    人是否無資力支出訴訟費用，專就聲請人提出之證據為之，
    如聲請人並未提出證據，或依其提出之證據，未能信其無資
    力支出訴訟費用之主張為真實，即應將其聲請駁回，並無調
    查之必要（最高法院26年滬抗字第34號判例意旨參照）。
二、本件聲請意旨略以：伊與相對人間侵權行為損害賠償事件，
    經本院以97年度上字第113 號民事判決伊敗訴，伊不服提起
    第三審上訴，惟伊因生活困難，積蓄及向朋友借錢已於二審
    用完，現無資力負擔第三審上訴裁判費及聘任律師之費用。
    又本件侵權行為損害賠償之訴，人證物證俱在，非被上訴人
    所能否認，上訴人必有勝訴之望。為此依民事訴訟法第 107
    條規定，聲請准予訴訟救助等語。
三、經查聲請人主張其生活困難，無資力再支出訴訟費用，並提
    出台北市低收入戶卡影本一紙為證。雖聲請人現僅19歲，惟
    依聲請人稅務電子閘門財產所得調件明細表所示，聲請人名
    下有房屋、土地各一，財產總額2,785,742元，並有95 年度
    薪資所得給付總額共計150,622元（見本院卷第10 頁），足
    見聲請人非無工作能力及收入之人。且聲請人向本院提起上
    訴時，已自行繳納第二審裁判費新台幣（下同）18,375元，
    在未釋明經濟狀況確有重大變遷之情況下，即自稱已無資力
    支出訴訟費用而聲請訴訟救助，自難憑信（最高法院17年度
    聲字第124號判例意旨參照 ）。再參以聲請人至成年止，其
    未行使親權之母親應按月給付生活費用6,000 元及教育費用
    （見台北地院96年度訴字第4610號卷第107至112頁之離婚協
    議書）；其行使親權之父親亦應對聲請人負擔扶養義務。觀
    諸聲請人之父親即法定代理人乙○○名下仍有積架（JAGUAR
    ）名車代步，有其稅務電子閘門財產所得調件明細表為憑（
    見本院卷第8 頁），顯非無資力行使或負擔對聲請人之權利
    義務。綜上所述，本件聲請人既未據提出能即時調查之證據
    ，以釋明其無資力支出訴訟費用之主張為真實，則其聲請訴
    訟救助，即非有據，應予駁回。
三、據上論結，本件聲請為無理由，爰裁定如主文。
中    華    民    國    97    年    5    月    30    日
                    民事第五庭
                        審判長 法  官 魏麗娟
                               法  官 蔡芳齡
                               法  官 梁宏哲
正本係照原本作成。
如不服本裁定，應於收受送達後10日內向本院提出抗告狀，並應
繳納抗告費新台幣１千元。
中    華    民    國    97    年    6     月    2     日
                               書記官 廖麗蓮


司法院資訊處製作；財團法人民間司法改革基金會備份。
